臺灣臺中地方法院刑事判決
111年度訴字第1986號
公  訴  人  臺灣臺中地方檢察署檢察官
被      告  劉建逶



選任辯護人  廖偉成律師（法扶律師）
上列被告因違反毒品危害防制條例案件，經檢察官提起公訴（11
1年度偵字第33662號、第38449號），本院判決如下：
    主    文
劉建逶犯販賣第二級毒品罪，處有期徒刑伍年貳月。扣案如附表
編號1、8所示之物均沒收銷燬之、如附表編號4、5、7所示之物
均沒收；未扣案之犯罪所得新臺幣壹仟元沒收，於全部或一部不
能沒收或不宜執行沒收時，追徵其價額。又犯持有第一級毒品罪
，處有期徒刑柒月。扣案如附表編號2所示之物沒收銷燬之。應
執行有期徒刑伍年肆月。
    犯罪事實
一、劉建逶明知甲基安非他命屬毒品危害防制條例第2條第2項第
    2款所列之第二級毒品，不得非法持有、販賣，竟基於販賣
    第二級毒品以營利之犯意，利用附表編號7所示手機安裝之L
    INE與謝元豪聯繫，由謝元豪於民國111年7月16日上午7時55
    分許，以LINE傳送訊息向劉建逶表示要購買甲基安非他命，
    雙方談妥交易時、地後，劉建逶於同日晚上6時許，駕駛車
    牌號碼00-0000號自用小客車（下稱甲車）停靠在臺中市○○
    區○○街0號前路旁，謝元豪步行走至甲車副駕駛座旁後，劉
    建逶降下副駕駛座車窗，謝元豪將新臺幣(下同)1000元之價
    金交與劉建逶，劉建逶則將重約0.3公克之甲基安非他命1包
    交與謝元豪，以此方式完成販賣第二級毒品甲基安非他命之
    交易後，劉建逶旋即駕車離去。
二、劉建逶明知海洛因屬毒品危害防制條例第2條第2項第1款所
    列之第一級毒品，不得非法持有，竟基於持有第一級毒品海
    洛因之犯意，於111年7月間某日，在不詳處所，向不詳之人
    取得如附表編號2所示第一級毒品海洛因1包而持有之。
三、嗣謝元豪為警查獲後，向警方陳述其毒品來源，經警於111
    年8月2日下午4時50分許，持本院核發之搜索票前往劉建逶
    址設臺中市○○區○○路000號之住處實施搜索，當場扣得如附
    表編號1至7所示之物；另在甲車扣得如附表編號8所示之物
    ，因而查悉上情。
四、案經臺中市政府警察局霧峰分局報告暨臺灣臺中地方檢察署
    檢察官簽分偵辦後偵查起訴。
    理    由
一、本判決下述所引用被告劉建逶以外之人於審判外之供述證據
    ，檢察官、被告及辯護人迄本院言詞辯論終結前，就該等證
    據之證據能力，皆未聲明異議，而本院審酌上開供述證據資
    料製作時之情況，並無不當取供或證明力明顯過低之瑕疵，
    認以之作為證據應屬適當，依刑事訴訟法第159條之5規定，
    認均具有證據能力。而本案所引用之其餘非供述證據，並無
    證據證明係實施刑事訴訟程序之公務員違背法定程序所取得
    ，依刑事訴訟法第158條之4反面解釋，應認均具有證據能力
    ，併此敘明。
二、認定犯罪事實所憑證據及理由
　㈠上開犯罪事實，業據被告於警詢、偵查及本院審理中坦承不
    諱（見偵卷第43-50、195-199、301-303頁、本院卷第68、4
    50頁），核與證人謝元豪於警詢之陳述及偵查中之具結證述
    大致相符（見他卷第77-79頁、偵卷第69-73頁），並有員警
    職務報告（見他卷第7-8頁、偵卷第37頁）、被告與證人謝
    元豪之LINE對話紀錄翻拍照片（見偵卷第79-83頁）、犯罪
    事實欄所示毒品交易現場之路口監視器錄影畫面翻拍照片
    （見偵卷第85-90、267頁）、甲車車籍資料及車行紀錄匯出
    文字資料(見偵卷第90、273-274頁)、本院111年聲搜字1197
    號搜索票、臺中市政府警察局霧峰分局111年8月2日搜索扣
    押筆錄、扣押物品目錄表、扣押物品收據、搜索現場暨扣案
    物照片(見偵卷第95-111、125-130頁)在卷可佐，及附表編
    號1、2、4、5、7、8所示之物扣案可憑，而附表編號1、8所
    示之物經鑑驗，認均屬第二級毒品甲基安非他命，且均為被
    告本案販賣所剩之第二級毒品；附表編號2所示之物經送驗
    經鑑驗，認屬第一級毒品海洛因，且為被告本案持有之第一
    級毒品；附表編號4、5、7所示之物則均為被告所有，並供
    本案販賣第二級毒品所用等節，業據被告於本院審理中供述
    明確（見本院卷第68、147頁），並有衛生福利部草屯療養
    院111年8月12日草療鑑字第1110800126號鑑驗書(見偵卷第2
    23頁、本院卷第93頁)存卷可憑，足認被告上開任意性自白
    與事實相符，堪以採信。
　㈡被告於本院審理中另供稱：我本案販賣甲基安非他命與謝元
    豪，我可以獲取的利潤約為400至500元等語（見本院卷第68
    頁），是被告係基於營利意思，而為犯罪事實欄所示販賣
    第二級毒品甲基安非他命且交易完成，則被告有從中賺取牟
    利意圖及事實，亦可認定。
  ㈢公訴意旨雖認被告於犯罪事實欄所示時、地持有之第一級毒
    品海洛因，係在證人陳光華位於臺中市○○區○○○路00巷00號
    之居處（下稱陳光華居處）內，由證人陳光華無償轉讓而持
    有等語，且被告於偵查中亦供稱其本案所持有之第一級毒品
    海洛因係於111年8月2日為警查獲前約1個月某日，在陳光華
    居處內，由證人陳光華無償轉讓而取得等語（見偵卷第301-
    302頁），然證人陳光華於警詢及偵查中始終否認上情（見
    偵卷第233-237、347-351頁），而被告提出之其與證人陳光
    華之LINE對話紀錄翻拍照片（見偵卷第137-180、227頁），
    亦無從佐證證人陳光華有何販賣第二級毒品甲基安非他命與
    被告，或轉讓第一級毒品海洛因與被告之情事，故除被告單
    一指訴外，並無其他積極證據可佐，臺灣臺中地方檢察署檢
    察官就證人陳光華所設轉讓第一級毒品海洛因，及販賣第二
    級毒品甲基安非他命予被告乙案，因而予以簽結等情，有臺
    灣臺中地方檢察署111年11月8日中檢永帝111他7225字第111
    9124205號函存卷可查（見本院卷第129頁），故依卷內證據
    ，尚難認被告本案持有之第一級毒品海洛因係由證人陳光華
    無償轉讓而取得，此部分公訴意旨容有誤會，附此敘明。
　㈣綜上所述，本案事證明確，被告上揭犯行洵堪認定，應依法
    論科。
三、論罪科刑
  ㈠查海洛因及甲基安非他命分屬毒品危害防制條例第2條第2項
    第1、2款所規定之第一、二級毒品，不得非法持有、販賣。
    故核被告就犯罪事實欄所為，係犯毒品危害防制條例第4條
    第2項之販賣第二級毒品罪；就犯罪事實欄所為，係犯同法
    第11條第1項之持有第一級毒品罪。被告因販賣而持有第二
    級毒品甲基安非他命之低度行為，為其販賣之高度行為吸收
    ，不另論罪。
  ㈡被告所犯上開2罪，犯意各別，行為互殊，應予分論併罰。
  ㈢刑之減輕：
　　⒈被告就本案販賣第二級毒品之犯罪事實，於偵查及本院審
      理中均坦承不諱，已如上述，爰依毒品危害防制條例第17
      條第2項規定減輕其刑。
    ⒉再按犯毒品危害防制條例第4條至第8條、第10條或第11條
      之罪，供出毒品來源，因而查獲其他正犯或共犯者，減輕
      或免除其刑，毒品危害防制條例第17條第1項定有明文。
      又毒品危害防制條例第17條第1項所謂「供出毒品來源，
      因而查獲」，係指具體提供毒品來源之資訊，使調查或偵
      查犯罪之機關或公務員知悉而對之發動調查或偵查，並據
      以破獲者而言。再該項所稱「因而查獲」，固不以經檢察
      官提起公訴或法院判決有罪為必要。惟若所供僅有單一指
      述、別無佐證者，致對該被供出之其他正犯或共犯無從為
      訴追，或嗣後獲不起訴處分、判決無罪確定，均仍無前揭
      減輕或免除其刑規定之適用（最高法院110年度台上字第6
      277號判決要旨可參）。經查，被告雖供稱本案販賣與證
      人謝元豪之第二級毒品甲基安非他命係向陳光華購買；本
      案持有之第一級毒品海洛因，則係由陳光華轉讓等語（見
      偵卷第197-198、301頁），然因除被告單一指訴外，並無
      其他積極證據可佐，臺灣臺中地方檢察署檢察官因而對證
      人陳光華予以簽結等情，有臺灣臺中地方檢察署111年11
      月8日中檢永帝111他7225字第1119124205號函存卷可查（
      見本院卷第129頁），依上說明，本案自無從依毒品危害
      防制條例第17條第1項之規定減輕其刑。
　　⒊辯護人替被告辯護稱：請斟酌被告本案販賣第二級毒品之
      次數僅1次，販賣之毒品數量及價金均甚微，其情可憫，
      請求依刑法第59條規定酌減其刑等語（見本院卷第151、1
      54-155頁）。審酌被告如犯罪事實欄所示販賣第二級毒
      品甲基安非他命之犯行，其販賣之毒品數量固非鉅，惟其
      販賣第二級毒品為重大犯罪，且販賣第二級毒品罪之最輕
      法定本刑為10年以上有期徒刑，經適用毒品危害防制條例
      第17條第2項減輕其刑後，最輕得量處有期徒刑5年。衡酌
      被告販賣第二級毒品犯行直接戕害購毒者身心健康，助長
      毒品流通，對社會治安有相當程度危害，惡性匪淺，倘遽
      予憫恕被告而依刑法第59條規定減輕其刑，除對其個人難
      收改過遷善之效，無法達到刑罰特別預防之目的外，亦易
      使其他犯罪者心生投機、甘冒風險繼續非法流通毒品，無
      法達到刑罰一般預防之目的，且被告前因另案販賣第二級
      毒品案件為警查獲後，僅因缺錢花用，即復為本案販賣第
      二級毒品犯行，此經被告於本院審理中供述明確（見本院
      卷第151-152頁），綜合上情，尚難謂有量處上開減輕後
      之刑度仍過重而情堪憫恕之情形，自無適用刑法第59條規
      定之餘地，附此敘明。
　㈣爰以行為人之責任為基礎，審酌被告明知海洛因及甲基安非
    他命分屬毒品危害防制條例所列管之第一、二級毒品，不得
    非法持有、販賣，且上開毒品對於他人身心健康、社會秩序
    之危害至深且鉅，施用毒品者容易上癮而戒除不易，仍無視
    於國家杜絕毒品之禁令，先後為本案販賣第二級毒品及持有
    第一級毒品之犯行，加速毒品擴散，肇生他人施用毒品之來
    源，戕害國民身心健康，且有孳生其他犯罪之可能，犯罪所
    生危害程度非輕，所為實不足取；另考量被告販賣或持有之
    毒品數量、次數、價格；兼衡被告尚知坦承犯行之犯後態度
    、犯罪手段、自述之智識程度及家庭經濟生活狀況（見本院
    卷第152頁）等一切情狀，分別量處如主文所示之刑，並定
    其應執行之刑如主文所示，以示懲儆。　
四、沒收
  ㈠查扣案如附表編號1、8所示之物，經鑑驗認均屬第二級毒品
    甲基安非他命，且均為被告本案販賣所剩之毒品；附表編號
    2所示之物，經鑑驗認屬第一級毒品海洛因，且為被告本案
    所持有之毒品等情，業經被告於本院審理中供述明確（見本
    院卷第68、147頁），並有前揭衛生福利部草屯療養院鑑驗
    書存卷可考（見偵卷第223頁、本院卷第93頁），爰依毒品
    危害防制條例第18條第1項前段規定，於被告各該罪刑項下
    宣告沒收銷燬之。
  ㈡扣案如附表編號4、5、7所示之物，均為被告所有，並供犯罪
    事實欄所示販賣第二級毒品犯行聯絡之用，此經被告於本
    院審理中供述甚詳（見本院卷第68、147頁），應依毒品危
    害防制條例第19條第1項規定宣告沒收之。
  ㈢被告於犯罪事實欄所示時、地，販賣第二級毒品與證人謝元
    豪所取得之價金1000元，此為被告此部分犯行之犯罪所得，
    且未扣案，應依刑法第38條之1第1項、第3項之規定，宣告
    沒收或追徵其價額。
  ㈣就被告上開宣告多數沒收，依刑法第40條之2第1項規定，併
    執行之；另扣案如附表編號3、6所示之物，均無證據證明與
    被告本案犯行有關，故均不予宣告沒收。
據上論斷，應依刑事訴訟法第299條第1項前段，毒品危害防制條
例第4條第2項、第11條第1項、第17條第2項、第18條第1項前段
、第19條第1項，刑法第11條、第51條第5款、第38條之1第1項前
段、第3項，判決如主文。
本案經檢察官黃雅鈴提起公訴，檢察官林卓儀到庭執行職務。
中　　華　　民　　國　　111 　年　　12　　月　　 8　　日
                  刑事第十三庭  審判長法  官  劉敏芳
　　　　　　　　　
　　　　　　　　　                    法  官  劉依伶
　　　　　　　　　
　　　　　　　　                  　  法  官  黃世誠
以上正本證明與原本無異。
如不服本判決應於收受送達後20日內向本院提出上訴書狀，並應
敘述具體理由；其未敘述上訴理由者，應於上訴期間屆滿後20日
內向本院補提理由書（均須按他造當事人之人數附繕本）「切勿
逕送上級法院」。
　　　　                              書記官  陳慧君
中　　華　　民　　國　　111 　年　　12　　月　　 8　　日

附表
編號 扣案物 備註 1 晶體1包（送驗數量：1.3778公克；驗餘數量：1.3721公克） 經送衛生福利部草屯療養院鑑驗，認屬第二級毒品甲基安非他命。 2 白色粉末1包（送驗數量：0.2339公克；驗餘數量：0.2173公克） 經送衛生福利部草屯療養院鑑驗，認屬第一級毒品海洛因。 3 吸食器1支 無證據證明與本案有關 4 電子磅秤1臺 被告所有，並供本案販賣第二級毒品所用 5 夾鏈袋1包 被告所有，並供本案販賣第二級毒品所用 6 手機1支（含門號0000000000號SIM卡1張） 無證據證明與本案有關 7 手機1支（IMEI：000000000000000，無SIM卡） 被告所有，並供本案販賣第二級毒品所用 8 安非他命1包（送驗數量：0.4768公克；驗餘數量：0.4605公克） 經送衛生福利部草屯療養院鑑驗，認屬第二級毒品甲基安非他命。 
附錄論罪科刑法條
毒品危害防制條例第4條第2項
製造、運輸、販賣第二級毒品者，處無期徒刑或十年以上有期徒
刑，得併科新臺幣一千五百萬元以下罰金。
毒品危害防制條例第11條第1項
持有第一級毒品者，處三年以下有期徒刑、拘役或新臺幣三十萬
元以下罰金。